【裁判字號】    89,交上更(二),3
【裁判日期】    891224
【裁判案由】    過失致死
【裁判全文】
臺灣高等法院高雄分院刑事判決          八十九年度交上更(二)字第三號
    上  訴  人
    即  被  告  丙○○
右上訴人因過失致死案件，不服臺灣高雄地方法院八十四年度交自字第九號中華民國
八十四年十一月十四日第一審判決，提起上訴，判決後，經最高法院第二次發回更審
，本院判決如左：
      主      文
原判決關於丙○○部分撤銷。
丙○○無罪。
      理      由
一、本件自訴意旨略以：被告丙○○於民國（下同）八十四年四月七日凌晨，駕駛車
    號ＢＢ－二四五一號遊覽車，途經高速公路造橋收費站附近，自後超越自訴人乙
    ○○所駕駛之ＳＰ－六九九二號自用小客車，因未保持安全車距及車速過快，於
    將駛入外車道時，發覺該車道上正有由王秋東所駕駛之ＫＶ九三七號貨車行駛中
    ，為避免撞及該車，又急速將車駛入內車道，致其車頭撞及自訴人乙○○所駕駛
    小轎車右前側車身，再由林鴻獻（已判處有期徒刑一年二月確定）駕駛的聯結車
    ，自後撞及自訴人乙○○所駕駛之小轎車，導致小轎車後車身全毀，並致自訴人
    乙○○及轎車內之甲○○受有傷害、許麗華、丁銀當場死亡；因認被告涉有刑法
    第二百七十六條第二項之業務過失致人於死罪及同法第二百八十四條第二項前段
    之業務過失傷害罪等情。
二、訊據上訴人即被告丙○○坦承於前開時地，駕駛遊覽車發生車禍，而否認有過失
    犯行，辯稱：伊於一百公尺以外，即發現小轎車撞到路中央護欄，伊就開到外側
    車道，然後被王秋東的貨車撞到，再被擠到內、外車道中間，遊覽車的車門是被
    林鴻獻的聯結車撞到的，伊遊覽車並未碰到乙○○的小轎車，伊是被害人，並無
    過失等語。
三、經查：
  (一)自訴人乙○○、甲○○固指訴被告駕駛之遊覽車，有撞及乙○○所駕駛之小轎車
    ，致小轎車內之乘客死亡及受傷，惟為被告所否認。據現場目擊證人王秋東於警
    訊證稱：「我行駛外線快車道，時速約九十公里，一部ＳＰ－六九六二號小自客
    ，因操作失控，撞及內側護欄，又彈至外側路肩，撞及護欄，又回到內線車道，
    小自客行駛內側車道，一部ＢＢ－二四五一號大營客，在我前方約五十公尺行駛
    內線車道，大營客車為閃避該小自客，切出外線車道，我車就轉向路肩，該大營
    客車同時擦撞我車，大營客之車尾甩尾撞至我車：：：」（相驗卷第十頁），於
    原審亦證稱「遊覽車是見到車前有情況，才向外切」、「他先撞到我車車身，再
    撞到車頭」（原審卷第一二二頁）。證人即王秋東之子王建福於原審證稱「當時
    我見一小轎車在前面撞護欄，約二百公尺前，我父王秋東即在踩煞車，但此刻後
    面遊覽車超速過來，撞到我父親的車身（左邊後面），切到外車道，遊覽車急速
    到，所以我父親車子會撞到遊覽車中間」（原審卷第一二三頁）。另證人即被告
    之遊覽車隨車小姐彭美英於本院前審調查中證稱「我當時坐在丙○○右邊，在一
    百公尺左右看到豐田牌的車子（乙○○駕駛之小轎車）撞到護欄，撞了一次，又
    再撞一次，我就跟司機說叫他將車子閃到右邊去，在閃時我是站起來，車身已經
    過了，突然間聽到碰的一聲，有一台麵粉車（王秋東所駕駛之貨車）撞到我們的
    車子，麵粉車從後面撞了一次，又從我們的車身撞了好幾次，左邊的聯結車（林
    鴻獻所駕駛）是載鋼筋的，就從左後邊一直磨擦我們的車身，碰撞到近司機處」
    、「我們的車子沒有撞到小客車，是後面的拖板車（即聯結車）撞上去的」（上
    訴卷第六八頁）。就上述之現場目擊證人之證言觀之，係自訴人乙○○之小轎車
    先因操作不當，自行碰撞左右護欄，導致被告之遊覽車與王秋東之貨車互相碰撞
    ，自訴人之小轎車嗣被林鴻獻之聯結車撞及，並未陳述被告之遊覽車有撞及小轎
    車之情事。
  (二)自訴人乙○○於警訊時固指稱「我行駛內線車道，有一部小自客要超我的車，我
    驚慌失控擦撞到內側的護欄，我再想把車子控制好時，被一部紅色的遊覽車撞到
    我右側車身，我（車）被推往內側護欄時，被載鐵的曳引車（即林鴻獻之聯結車
    ）從後撞上，再被車子壓上去」等情（相驗卷第三頁反面）。惟乙○○之小轎車
    ，如先為被告之遊覽車撞及右側車身，證人王秋東、王建福及彭美英應無未目睹
    之理。且小轎車如先為被告之遊覽車擦撞右側車身，因遊覽車係在行駛中，於事
    故發生後停車時，其車身必超越小轎車甚多，方合常理，然就事故發生後之現場
    照片（新竹地檢八十四年度偵字第三六一二號卷第六頁照片）顯示，遊覽車之車
    頭並未超過小轎車之車頭，是乙○○所稱先被遊覽車撞及右側車身，顯難採信。
  (三)證人林良村雖證稱「是遊覽車（被告所駕駛）在前面，小客車在後面，小客車的
    右角頂住遊覽車的左前門」云云（上訴卷第四八頁）。惟與證人即處理現場之警
    員魏登宇所證「現場圖的車況並沒有移動，後來為救小客車時才移動，我與宏
    伯是最先到的警員」（更一卷第五七頁反面），「我到達時車輛還沒有動過，現
    場圖所畫就是我們到現場的情形，照現場圖看（遊覽車與小轎車）是沒有接觸」
    （本院八十九年三月十三日筆錄）等情不符。依卷附之道路交通事故調查報告表
    (二)所載之現場圖（相驗卷第十五頁）觀之，被告之遊覽車其後輪之煞車痕長九四
    ‧五公尺，斜停於內外車道中心線上，右前車頭未與乙○○之小轎車接觸，小轎
    車之大半車身超越遊覽車之車頭；是尤可證自訴人乙○○前開指訴及證人林良村
    之上述證言，與事證不符。證人林良村又指稱卷附之現場圖不實，另有現場草圖
    較正確云云，證人魏登宇亦證稱另有現場草圖無訛。惟經本院向台灣新竹地方法
    院檢察署調閱八十四年度偵字第三六一二號等案卷，並無該院現場草圖；內政部
    警政署國道公路警察局第二警察隊八十九年九月七日（八九）公警國二交字第一
    二六二三號函，亦說明並無該現場草圖存檔，有該函在卷足憑。本案現場圖之繪
    圖人宏伯嗣因車禍死亡，為魏登宇所陳明，已無從查證草圖之內容如何，惟上
    述道路交通事故調查報告表之現場圖，係依據現場草圖所繪製，為正式附卷移送
    偵辦之公文書，宏伯應無為不相同繪製之可能。又自訴代理人提出現場錄影帶
    ，經本院調查時勘驗結果，亦不能證明被告之遊覽車之左前門部位，有與小轎車
    接觸，此有勘驗筆錄附卷可稽。此外又查無證據可認定被告之遊覽車有擦撞自訴
    人乙○○之小轎車，自不能僅憑自訴人之指訴，及林良村（係自訴人之姊夫，為
    林良村所陳明）有瑕疵之證言，而認定被告之犯罪事實。
  (四)被告駕駛營業大客車之遊覽車，行駛於高速公路同向二車道之內側車道，為被告
    所供承，並據證人王秋東證實，有違高速公路交通管制規則第八條第一項第一款
    之規定。又依高速公路汽車煞車距離行車速度對照表所定核算被告之遊覽車煞車
    痕九四‧五公尺，其時速將超過大型車之最高速限之九十公里。惟本件車禍經送
    鑑定及覆議結果，均認為乙○○駕駛小客車失控，及林鴻獻駕駛半聯結車，未注
    意車前狀況追撞前車；為肇事原因，被告並無肇事因素，此有台灣省竹苗區車輛
    行車事故鑑定委員會八十四年六月七日竹鑑字第八四三七一號鑑定意見書及台灣
    省車輛行車事故覆議鑑定委員會八十四年八月廿五日第八四一三００號覆議意見
    書各一份附卷可稽（併辦偵卷第二六－二八頁，原審卷第九九、一００頁）。該
    鑑定委員會及覆議鑑定委員會，係鑑定交通事故之專責機構，其成員均由具專業
    知識之成員所構成，各該鑑定意見書自均可採酌。被告雖違規行駛於內側車道，
    但見前方一百公尺處有交通事故，即將其遊覽車切入外側車道，嗣亦未碰撞自訴
    人駕乘之小轎車，即其違規行為，與本件車禍之發生，顯無相當因果關係。證人
    即台灣省竹苗區車輛行車事故鑑定委員會委員賴柏宏於本院前審證稱「鑑定肇事
    原因當時，並未考慮到丙○○之煞車痕有九四‧五公尺」，但又供稱「有超速也
    是違規問題」等語（更一卷第廿八、廿九頁）。依上開事證，被告之遊覽車並未
    擦撞自訴人之小轎車，而小轎車係失控擦撞中央護欄，再被林鴻獻之聯結車撞壓
    ，然則被告行車之超速，僅為違規問題，與本件車禍之發生，亦無相當因果關係
    甚明。
  (五)同案被告林鴻獻於警訊時指稱「我以時速八五－九０公里左右的速度行駛在外線
    車道，我發現大約一五０公尺前（又稱三百多公尺前）內線、外線及外線路肩皆
    有事故停在車道上，我即開始緊急煞車，並往內線車道閃，結果撞上內線的護欄
    ，再撞上ＳＰ－六九九二號小自客車」等語（相驗卷第六頁）。依上開高速公路
    汽車煞車距離，行車速度及坡度對照表及汽車行駛距離及反應距離一覽表規定，
    以時速九十公里、潮濕路面、坡度零為基準核算，煞車反應距離為十八‧七二公
    尺，煞車距離為一０六‧三公尺，合計為一二四‧０二公尺。林鴻獻在一百五十
    公尺前發現前方有事故，如有正常反應煞車，必能將其聯結車停住，不至撞壓自
    訴人之小轎車，乃竟撞壓自訴人之小轎車，顯見其駕車行為有過失，以致發生車
    禍，故如林鴻獻所供前方之內外線車道有事故車停在車道上為真實，亦與本件車
    禍之發生，無相當因果關係。
  (六)綜上所，尚無確切證據足認被告有過失致人死傷之犯行，即屬不能證明其犯行
    。
四、原審論處被告罪刑，尚有未洽。被告上訴意旨否認犯罪，指摘原判決不當，為有
    理由，自應將原判決此部分撤銷，並諭知被告無罪之判決。
據上論斷，應依刑事訴訟法第三百六十九條第一項前段、第三百六十四條、第三百四
十三條、第三百零一條第一項，判決如主文。
中    華    民    國     八十九     年       十       月     二十四     日
                              臺灣高等法院高雄分院刑事第五庭
                                  審判長法官  吳水木
                                        法官  惠光霞
                                        法官  洪慶鐘
右正本證明與原本無異。
如不服本判決，應於判決送達後十日內向本院提出上訴狀，其未述理由者並應於提
出上訴狀後十日內向本院補提理由書（應附繕本)。
                                      書記官  陳金卿
中    華    民    國     八十九     年       十       月     二十五     日
                                                                        Ｂ


司法院資訊處製作；財團法人民間司法改革基金會備份。
